臺灣高雄地方法院民事判決
111年度雄簡字第1331號
原      告  許少翔  
訴訟代理人  黃叙叡律師
被      告  裕富數位資融股份有限公司

法定代理人  許國興  
訴訟代理人  邢長興  
上列當事人間請求確認本票債權不存在事件，本院於民國111年9
月26日言詞辯論終結，判決如下：
　　主　　　文
原告之訴駁回。
訴訟費用由原告負擔。
　　事實及理由
一、本件被告未於最後一次言詞辯論期日到場，核無民事訴訟法
    第386條所列各款情形，爰依到場原告之聲請，由其一造辯
    論而為判決。
二、原告主張：原告於民國111年2月20日在址設高雄市○○區○○○
    路000號之特力家居逛街時，經訴外人Midas-Paris蜜達絲公
    司（下稱蜜達絲公司）業務人員推銷購入美容產品課程，並
    簽立「裕隆集團裕富數位資容股份有限公司購物分期付款申
    請暨約定書」1份（下稱系爭約定書），及簽立系爭約定書
    下方如附表所示之本票1紙（下稱系爭本票）。惟原告僅簽
    名但未在系爭本票上記載發票日及金額。系爭約定書約定事
    項第9條第1款雖記載：「甲方（即原告）及其連帶保證人同
    意裕富公司（即被告）於給付款項予乙方（即蜜達絲公司）
    時，授權裕富公司及其指定人填載本票發票日（即付款日）
    及本票金額（即實際應繳總額）、付款地，絕無異議。」（
    下稱系爭授權條款）；然系爭約定書屬定型化契約，依行政
    院所頒佈之定型化契約審閱期間彙整表之規定，至少應有5
    日之審閱期間，但實際上未給予任何審閱期間，依消費者保
    護法第11條之1之規定，系爭授權條款不構成系爭約定書之
    內容，因此系爭本票欠缺絕對必要記載事項屬無效票據，爰
    提起訴訟等語。並聲明：確認被告持有之系爭本票，對原告
    本票債權不存在。
三、被告未於最後一次言詞辯論期日到庭，而其先前書狀及於言
    詞辯論程序中之陳述則以：合理審閱期間之目的，係為避免
    因企業經營者未給予消費者審閱契約內容之機會，而導致消
    費者於匆忙間，不及了解其依契約所得主張之權利及應負擔
    之義務，即簽立契約，縱違反合理審閱期間之規定，亦非代
    表契約即屬無效。系爭約定書簽定時，蜜達絲公司已說明有
    關分期之金額、總價、期數及購買課程內容等條件，並經原
    告同意後，始親自於系爭約定書之申請人欄及系爭本票之發
    票人欄內簽名，被告係依據原告之授權，填載系爭本票之發
    票日及金額，該填載之效果即歸屬於發票人本人即原告，則
    系爭本票即無不具絕對必要記載事項，而導致無效之情形等
    語資為抗辯，並聲明：原告之訴駁回。
四、得心證之理由
　㈠原告主張兩造簽立內有系爭授權條款之系爭約定書，其簽發
    系爭本票時，系爭本票之金額、發票日及到期日空白，係嗣
    後由被告填載乙節，有系爭約定書、系爭本票影本1紙在卷
    可考（見本院卷第137頁至第139頁），且為兩造所不爭執（
    見本院卷第78頁、第99頁、第151頁、第157頁）。
　㈡按企業經營者與消費者訂立定型化契約前，應有30日以內之
    合理期間，供消費者審閱全部條款內容。企業經營者以定型
    化契約條款使消費者拋棄前項權利者，無效。違反第1項規
    定者，其條款不構成契約之內容。但消費者得主張該條款仍
    構成契約之內容，104年6月17日修正後消保法第11條之1第1
    項、第2項、第3項固分別定有明文。惟揆其立法意旨，乃為
    保護消費者審閱契約，了解全部契約條款內容的權利，使其
    於訂立定型化契約前，有充分了解定型化契約條款之機會，
    避免消費者於匆忙間不及了解其依契約內容所得主張之權利
    及應負之義務，致訂立顯失公平之契約而受有損害。但綜觀
    定型化契約簽訂當時之客觀情狀，足見消費者確已知悉定型
    化契約條款之內容，自願放棄契約審閱權，自非法所不許。
　  始能維護商業交易之秩序，對企業經營者亦較為公允。
　㈢經查，系爭約定書為被告預定用於同類分期付款申請契約而
    事先擬定之契約，性質上固屬消費性無擔保貸款定型化契約
    ，依行政院所頒佈之定型化契約審閱期間彙整表之審閱期間
    固為5日。惟系爭約定書之個人資料為原告自行填寫，其簽
    名其簽發系爭本票時，上方之期數36期、每期應繳金額3,00
    0元與分期總額108,000元已填載完成等節，為原告所自承（
    見本院卷第158頁），系爭約定書之約定事項第9條則記載同
    意授權被告得自行填載本票金額、發票日、付款地等文字（
    見本院卷第137頁）。觀諸系爭約定書之約定事項及條款記
    載內容非鉅量，且文義清楚，無艱澀難懂之用語，客觀上並
    無不能閱讀、理解之情形。依照系爭約定書上原告自行填載
    之資料，其為年資12年之企業社負責人，其智識程度、社會
    經驗，倘對於系爭約定書之內容約款有所異議或質疑，衡情
    應會當場向提出，然其未提出異議，更自陳使用蜜達絲公司
    產品服務2次(見本卷第80頁)，其中乙次係在原告簽立系爭
    約定書當日所使用( 見本院卷第97頁)，足見原告簽立系爭
    約定書及系爭本票當日應非急忙短暫逗留，其與蜜達絲公司
    人員有相當時間足以討論及了解系爭約定書約定內容，非倉
    皇簽署系爭約定書及系爭本票，堪認被告抗辯原告已審閱且
    完全了解系爭約定書內容後始簽立，尚屬合理。依上引說明
    ，原告主張系爭約定書違反審閱期間而無效，尚難採信。
  ㈣按票據上應記載之事項，如未記載，其票據固屬無效，惟發
    票人非不得授權第三人補填，以完成票據行為（最高法院70
    年度台上字第4447號、100年度台上字第949號判決參照）。
    準此，本票發票人就本票上應記載事項之填寫，不論絕對或
    相對應記載事項，如已授權他人（或執票人）填載，其效果
    直接歸屬於發票人本人，不以發票人自己填載為必要。經查
    本件系爭約定書並未因欠缺而無效，業如前述，則系爭約定
    書約定事項第9條授權被告填載系爭本票金額、發票日及付
    款地之約定，仍屬契約內容之一部。且依原告社會經驗、智
    識程度，亦可理解本票之簽發於一般社會交易下，常作為保
    證付款之用，是以原告於簽發系爭契約書及系爭本票時，確
    已同意授權被告填載，是以原告主張系爭本票欠缺票據法所
    規定之應記載事項而屬無效云云，即非可採。故原告應依照
    本票文義擔保系爭本票之支付。
五、從而，原告請求確認被告就系爭本票債權不存在，為無理由
    ，應予駁回。
六、本件事證已臻明確，兩造其餘攻擊防禦方法及所提之證據，
    經審酌後均與判決之結果不生影響，原告亦自陳係以審閱期
    不足作為本件訴訟之主張，非與蜜達絲公司間買賣契約紛爭
    ( 見本院卷第79頁)，故就其餘攻擊防禦方法不另一一論述
    ，併此敘明。
七、據上論結，原告之訴無理由，依民事訴訟法第436 條第2 項
    、第385 條第1 項前段、第78條，判決如主文。
中　　華　　民　　國　　111 　年　10 　　月　　17　　日
                  高雄簡易庭　法　　　官  楊詠惠
以上正本係照原本作成。
如不服本判決，應於送達後20日內，向本院提出上訴狀並表明上
訴理由，如於本判決宣示後送達前提起上訴者，應於判決送達後
20日內補提上訴理由書（須附繕本）。
中　　華　　民　　國　　111 　年　　10　　月　　17　　日
      　　　　　　　　　　　　書　記　官  蔡佩珊
【附表】
編號 發票人 發票日 （民國） 票面金額 （新臺幣） 到期日 （民國） 1 許少翔 111年2月23日 108,000元 111年3月23日